【裁判字號】    97,消債更,879
【裁判日期】    970926
【裁判案由】    更生事件
【裁判全文】
臺灣臺中地方法院民事裁定           97年度消債更字第879號
    聲  請  人
    即  債務人  乙○○
    代  理  人  廖克明  律師
    複  代理人  甲○○
上列聲請人與債權人板信商業銀行股份有限公司、中國信託商業
銀行股份有限公司、華南商業銀行股份有限公司、友邦國際信用
卡股份有限公司、國泰世華商業銀行股份有限公司、彰化商業銀
行股份有限公司、上海商業儲蓄銀行股份有限公司、合作金庫商
業銀行股份有限公司、台北富邦商業銀行股份有限公司、兆豐國
際商業銀行股份有限公司、臺灣新光商業銀行股份有限公司、聯
邦商業銀行股份有限公司、香港商香港上海豐銀行股份有限公
司、遠東國際商業銀行股份有限公司、元大商業銀行股份有限公
司、萬泰商業銀行股份有限公司、日盛國際商業銀行股份有限公
司、安泰商業銀行股份有限公司、慶豐商業銀行股份有限公司、
永旺信用卡股份有限公司、美商花旗銀行股份有限公司、玉山商
業銀行股份有限公司間因消費者債務清理事件聲請更生，本院裁
定如下：
    主    文
本件移送臺灣板橋地方法院。
    理    由
一、按更生及清算事件專屬債務人住所地之地方法院管轄。不能
    依前項規定定管轄法院者，由債務人主要財產所在地之地方
    法院管轄，消費者債務清償條例第 5條有明文。次按關於更
    生或清算之程序，準用民事訴訟法之規定，而民事訴訟法規
    定，訴訟之全部或一部，法院認為無管轄權者，依原告聲請
    或依職權以裁定移送於其管轄法院，同法第15條及民事訴訟
    法第28條亦有明文。又依一定之事實，足認以久住之意思，
    住於一定之地域者，即為設定其住所於該地，為民法第20條
    所明定，是我國民法關於住所之設定，兼採主觀主義及客觀
    主義之精神，必須主觀上有久住一定地域之意思，客觀上有
    住於一定地域之事實，該一定之地域始為住所，故住所並不
    以登記為要件。又戶籍法為戶籍登記之行政管理規定，戶籍
    地址乃係依戶籍法所為登記之事項，戶籍地址並非為認定住
    所之唯一標準。
二、經查：本件更生之聲請，聲請人雖主張住所地為「台中縣清
    水鎮○○里○○鄰○○路23號」（原住「台北縣板橋市○○里
    ○鄰○○路○段100號2樓」，聲請人原已在台灣板橋地方法院
    聲請更生，由該院以97年度消債更字第 353號審理中，並已
    於97年 7月15日裁定保全處分其所有坐落桃園縣八德市之不
    動產，嗣於97年7月22日具狀撤回聲請，再於97年8月28日遷
    入，同日遷入者共有10人），惟聲請人工作地點為設於「台
    北縣新莊市○○○街20號」之「瑜昌企業有限公司」、聲請
    人聲請之財團法人金融聯合徵信中心當事人綜合信用報告--
    債務人清理條例前置協商專用債權人清冊之送達地址及台灣
    桃園地方法院拍賣聲請人所有不動產之送達地址均為「台北
    縣板橋市○○里○鄰○○路○段100號2樓」，而該址又係其配
    偶邱玟瑜之住所，此有聲請人提出之95、96年度綜合所得稅
    各類所得資料清單、員工在職證明書、財政部台灣省中區國
    稅財產歸屬資料清清單、土地登記謄本、建物登記謄本、台
    灣桃園地方法院民事執行處97年4月22日桃院永96執威字第3
    3396號通知、台灣板橋地方法院97年度消債更字第 353號民
    事裁定在卷可稽。則依上開說明，堪認聲請人之生活中心並
    非在台中縣市，而應在台北縣轄區。矧，債務人因消費者債
    務清理條例事件，本即應向實際住所地法院聲請，尚不得因
    所謂「專屬管轄」之規定，即衡量裁定「准予更生」難易程
    度之法院，選擇並創設「專屬管轄」之「戶籍地址」，再提
    出聲請，以求取裁定「准予更生」｛實際上，依消費者債務
    清理條例聲請更生，除傳訊無正當理由不到庭、逾期不補正
    等程序上之事由，可裁定駁回外，別無理由可以駁回，僅能
    准予更生，惟聲請更生事件，著重者在於債務人所提「更生
    方案」，是否能獲得債權人之可決，或法院逕予認可（第64
    條第 1項），尚難僅憑裁定准予更生，即認為「更生方案」
    必然會被債權人可決，或法院裁定逕予認可，附予敘明。｝
    ，否則，即喪失消費者債務清理條例制定之本意，更何況本
    件聲請人早已在其實際住所管轄之台灣板橋地方法院聲請更
    生，且經裁定保全處分，卻突然撤回聲請，遷移戶籍，再聲
    請更生。從而，本件應由聲請人實際住所地法院即臺灣板橋
    地方法院專屬管轄，爰依職權為移轉管轄。
三、依消費者債務清償條例第 5條、第15條及民事訴訟法第28條
    ，裁定如主文。
中    華    民    國    97    年    9     月    26    日
                  民事庭法  官  顏世傑
右為正本係照原本作成
如對本裁定抗告應於送達後10日內向本院提出抗告狀，並繳納新
台幣1000元之裁判費。
中    華    民    國    97    年    9     月    26    日
                        書記官  陳麗卿


司法院資訊處製作；財團法人民間司法改革基金會備份。
